高雄高等行政法院簡易判決　　　　　　　　　　　　　九十年度簡字第三九八五號
　　原　　　告　許林麗珠即東新機車行
　　被　　　告　嘉義縣稅捐稽徵處
　　代　表　人　林海宗　處長
右當事人間因營業稅事件，原告不服財政部中華民國九十年十月五日台財訴字第０九
０一三五五四七三號再訴願決定，提起行政訴訟，本院判決如左：
　　主  文
原告之訴駁回。
訴訟費用由原告負擔。
    事實及理由
一、原告原登記之營業項目為「機車及零件買賣」，其未依規定辦理營業項目變更登
    記，即於民國（下同）七十九、八十年間與訴外人凱陽車業股份有限公司（以下
    簡稱凱陽公司）訂立介紹買賣合約書，並於八十、八十一年間兼營仲介機車買賣
    業務，共收取佣金合計新台幣（下同）二、三０一、四四九元（分別為八十年九
    二七、三七六元、八十一年一、三七四、０七三元），經被告審理違章成立，除
    核定補徵營業稅二三、０一四元外，另分別依營業稅法第四十六條就其未依規定
    辦理營業項目變更登記裁處罰鍰一、五００元及依行為時同法第五十一條第七款
    按所漏稅額二三、０一四元處五倍罰鍰計一一五、０００元（計至百元止），共
    計裁處罰鍰一一六、五００元。原告不服，循序提起訴願，經台灣省政府於八十
    五年三月十二日以八五訴二字第一四八三二九號訴願決定：「原處分撤銷，由原
    處分機關另為處分。」嗣被告重核決定：「依營業稅法第四十六條規定所處罰鍰
    一、五００元，經訴願決定應予撤銷外，其餘部分維持原核定。」原告猶未甘服
    ，提起訴願，案經台灣省政府於八十五年八月二十二日以八五訴二字第一六六二
    二六七號訴願決定：「原處分撤銷，由原處分機關另為處分。」上開訴願決定作
    成前，被告業已自行發現全案尚有八十五年七月三十日修正公布之稅捐稽徵法第
    四十八條之三規定「從新從優原則」之適用，遂重行復查決定：「原處分及八十
    五年四月二十四日八五嘉縣稅法第0000000號重行查核決定均撤銷。重行
    查核決定補徵二三、０一四元，裁處罰鍰六九、０００元。」原告猶表不服，提
    起訴願，案經台灣省政府於八十五年十一月十四日以八五訴二字第一六九九四五
    號訴願決定：「訴願駁回」，原告不服，復提起再訴願，案經財政部於八十六年
    八月十四日以台財訴第000000000號再訴願決定：「訴願決定及原處分
    關於違反營業稅法科處罰鍰部分均撤銷，由原處分機關另為處分。其餘再訴願駁
    回。」被告重核結果，仍維持處以三倍罰鍰六九、０００元。原告再不服，復提
    起訴願，案經台灣省政府於八十七年一月八日以八七府訴三字第一四０七００號
    訴願決定：「原處分撤銷，由原處分機關另為處分。」被告重核結果，仍維持處
    以三倍罰鍰六九、０００元。原告不服，再提起訴願，案經台灣省政府於八十七
    年七月十日以八七府訴三字第一五九六一二號訴願決定：「原處分撤銷，由原處
    分機關另為處分。」被告遵照訴願決定撤銷意旨於八十七年八月十日以嘉縣稅法
    字第八七０一四五七一號重行復查決定將裁罰倍數由三倍改為一倍，處以罰鍰二
    三、０００元，原告仍表不服，復提起訴願、再訴願，遞遭駁回，遂提起本訴訟
    主張原告之配偶許清宏自七十年初，即先後分別與訴外人嘉順車業股份有限公司
    及凱陽車業股份有限公司簽訂機車仲介買賣合約書，並向被告報備存查，每年均
    由扣繳義務人代扣繳百分之十所得稅，許清宏據以逐年申報個人綜合所得稅，許
    清宏與原告雖為夫妻，惟各自為獨立之權利義務主體，故許清宏始為上開仲介契
    約之當事人非原告，被告卻依據許清宏個人申報之扣繳憑單，作為原告逃漏稅之
    證據，將許清宏之佣金所得，改課為原告東新機車行之營業稅，並以營業稅法第
    五十一條第七款規定處以罰鍰純屬誤會，今原告已認繳營業稅歸課之部份（此部
    分業經改制前行政法院八十七年度判字第一五九號判決確定），惟罰鍰部分，因
    有納稅之行為即不應加以裁處，故聲明求為判決撤銷訴願決定及原處分。被告則
    以本件介紹買賣合約書，當事人簽章處乙方除記載原告之配偶許清宏外，尚並列
    載明東新機車行名稱、統一編號及營業地址，本件如純屬許清宏個人仲介行為，
    依一般經驗法則，合約書實無需畫蛇添足載明原告車行名稱、統一編號及營業地
    址。又許清宏為原告之配偶，其以東新機車行名義與他人簽約仲介機車買賣歷經
    數年，原告自始未持反對之意思表示，按民法第一百六十九條表見代理之規定，
    許清宏之簽約效力直接及於原告堪予認定，更何況原告於八十四年九月二十七日
    本件查核之初，業本諸自由意思出具承諾書認諾「於八十及八十一年度未依規定
    辦理營業項目變更登記，即仲介機車買賣，並向凱陽公司收取佣金二、三０一、
    四四九元。」其因介紹機車買賣業務所收取之佣金，自應依法補徵營業稅並送罰
    等語，資為抗辯，而聲明求為駁回原告之訴。
二、按「在中華民國境內銷售貨物或勞務及進口貨物，均應依本法規定課徵營業稅。
    」為營業稅法第一條所明定。而「小規模營業人經營登記項目以外之其他業務銷
    售額，被查獲者，其銷售額應依法計算補徵營業稅及所得稅並送罰。」亦經財政
    部八十一年二月二十八日台財稅第八一０七五六七一三號函釋有案。次按「納稅
    義務人違反本法或稅法之規定，適用裁處時之法律。但裁處前之法律有利於納稅
    義務人者，適用最有利於納稅義務人之法律。」為稅捐稽徵法第四十八條之三所
    明定。「納稅義務人，有左列情形之一者，除追繳稅款外，按所漏稅額處五倍至
    二十倍罰鍰，並得停止其營業：．．．七、其他有漏稅事實者。」「納稅義務人
    ，有左列情形之一者，除追繳稅款外，按所漏稅額處一倍至十倍罰鍰，並得停止
    其營業：．．．七、其他有漏稅事實者。」分別為行為時營業稅法第五十一條第
    七款及八十四年八月二日修正公布之營業稅法第五十一條第七款所明定。又「八
    十五年七月三十日修正公布之稅捐稽徵法第四十八條之三規定『納稅義務人違反
    本法或稅法之規定，適用裁處時之法律。但裁處前之法律有利於納稅義務人者，
    適用最有利於納稅義務人之法律』，上開法條所稱之『裁處』依修正理由說明，
    包括訴願、再訴願及行政訴訟之決定或判決。準此，稅捐稽徵法第四十八條之三
    修正公布生效時仍在復查、訴願、再訴願及行政訴訟中，尚未裁罰確定之案件均
    有該條之適用。」亦為財政部八十五年八月二日台財稅第八五一九一二四八七號
    函釋在案。
三、原告未依規定辦理營業項目變更登記，擅自於八十年一月一日至八十一年十二月
    三十一日兼營仲介機車買賣業務，共計收取佣金收入二、三○一、四四九元，逃
    漏營業稅二三、○一四元，案經被告於八十四年九月一日查獲，有原告出具承諾
    書、介紹買賣合約書等資料附原處分卷可稽。被告乃依首揭規定裁處原告一倍罰
    鍰即二三、０００元，原告不服，循序提起行政訴訟，主張：其非本件機車仲介
    買賣之當事人，實際仲介者為訴外人即其夫許清宏，且原告對營業稅歸課部分已
    認繳，惟罰鍰部分，因有納稅之行為即不應加以裁處云云。經查，原告所提出之
    介紹買賣合約書當事人簽章處乙方除記載原告之配偶許清宏外，尚並列載明「商
    號：東新機車行」、「統一編號00000000號」、「地址嘉義縣民雄鄉○
    ○村○○路○段三四○號」（即原告營業處所）。且原告所出具之承諾書載明八
    十及八十一年度向凱陽公司取得佣金收入，未依法辦理營業項目變更登記等語，
    有該介紹買賣合約書及承諾書等影本附於原處分卷可按，自堪認定替凱陽公司介
    紹機車買賣之地點係在原告之營業處所，屬原告之營業行為，並非許清宏之個人
    行為，否則介紹買賣合約書自無庸記載原告東新機車行之行號名稱、營業統一編
    號及營業處所之必要，原告亦不至於承諾書中承認其有向凱陽公司收取佣金之事
    實。又原告與許清宏具有夫妻關係，兩者關係密切，營業場所又係在原告經營之
    東新機車行，縱令上述介紹買賣合約書係由許清宏代理為之，惟由嗣後仲介買賣
    ，時間長達二年之久等情觀之，衡之常情原告亦無不知之理。則原告主張本件係
    許清宏之個人介紹機車買賣行為，非原告之營業行為，自不足採。次查，本件係
    由原告介紹他人向凱陽公司購買機車，由凱陽公司給予原告介紹佣金，期間按月
    給付佣金，足見原告介紹買賣，經年從事，反覆為之，自屬其事業，且其佣金之
    多寡與介紹買賣之多少成正比，介紹買賣，乃為其自己之利益而存在，即係從事
    以營利為目的之事業，其介紹買賣取得之佣金，係立於營業人之地位從事營業行
    為銷售勞務之收入，依營業稅法第一條規定，應課徵營業稅。原告雖就佣金收入
    以其配偶許清宏報繳個人綜合所得稅，但不能否認其有居於營業人地位從事銷售
    勞務之業務而漏報銷售額之事實，被告依首揭規定補徵其營業稅並加以裁罰，洵
    無不合。末按「人民違反法律上之義務而應受行政罰之行為，法律無特別規定時
    ，雖不以出於故意為必要，仍須以過失為其責任條件。但應受行政罰之行為，僅
    須違反禁止規定或作為義務，而不以發生損害或危險為其要件者，推定為有過失
    ，於行為人不能舉證證明自己無過失時，即應受處罰。」業經司法院釋字第二七
    五號解釋甚明，本件原告怠於注意將應報繳營業稅之佣金收入申報為許清宏個人
    綜合所得稅，縱非故意，亦屬有過失，依上開解釋意旨即應受罰，不因許清宏業
    已申報個人綜合所得稅而可免於裁罰。
四、綜上所述，原告之主張並不足取，原告依法應申報系爭營業稅而未申報，則其有
    違反營業稅法第一條規定之作為義務之行為及過失甚明，故而被告就原告漏稅違
    章之事實，另依營業稅法第五十一條第七款裁處一倍罰鍰二三、０００元，揆諸
    首揭法律規定，並無違誤，訴願、再訴願決定遞予以維持，亦無不合。原告提起
    本件訴訟，求為撤銷，為無理由，應予駁回。爰不經言詞辯論為之。
五、據上論結，本件原告之訴為無理由，依行政訴訟法第二百三十三條第一項、第二
    百三十六條、第一百九十五條第一項後段、第九十八條第三項前段，判決如主文
    。
中　　　華　　　民　　　國    九十一　　年　  　三　　　月　　二十八　　日
                              高雄高等行政法院第一庭
                                          法      官　李協明
右為正本係照原本作成。
如不服本判決，應於送達後二十日內，向本院提出上訴狀並表明上訴理由，如於本判
決宣示後送達前提起上訴者，應於判決送達後二十日內補提上訴理由書（須按他造當
事人人數附繕本）。
提起上訴應預繳送達用雙掛號郵票七份（每份三十四元）。
中　　　華　　　民　　　國    九十一　　年　  　三　　　月　　二十八　　日
                                          法院書記官  蔡玫芳
附註：
行政訴訟法第二百三十五條（第一項、第二項）：
對於適用簡易程序之裁判提起上訴或抗告，須經最高行政法院之許可。
前項許可，以訴訟事件所涉及之法律見解具有原則性者為限。
